【裁判字號】    89,易,895
【裁判日期】    900629
【裁判案由】    恐嚇
【裁判全文】
臺灣臺南地方法院刑事判決                          八十九年度易字第八九五號
    公  訴  人  臺灣台南地方法院檢察署檢察官
    被      告  甲○○即吳孟.
右列被告因恐嚇案件，經檢察官提起公訴 (八十八年度偵字第八四五三號)，本院判
決如左：
      主  文
甲○○無罪。
      理  由
一、公訴意旨略以：被告甲○○（即吳孟峰）於民國八十四年初，在台南市國花大樓
    中一家科技廣場認識從事奧黛芬化妝品工作之戊○○，對其產生好感，戊○○亦
    利用被告甲○○對其好感及關懷之情，以欲擴展業務為由，自八十四年八月二十
    四日起至八十六年一月六日止，陸續向被告甲○○借款，被告甲○○則以其父所
    有之土地向台南市第三信用合作社所貸得之新台幣六百六十萬元，借與戊○○共
    五百四十二萬二千元，戊○○則簽發本票二十六張及款項借用證一張給被告甲○○，以為憑據。惟戊○○陸續借得款項後，均未返還，進而避不見面、逃逸無蹤
    。被告甲○○見狀，心有不甘，遂於八十七年間，委託與其有犯意聯絡，專門為
    人討債之被告乙○○（通緝到案後，另行審結）向戊○○討債，被告乙○○便於
    八十七年八月十五日，基於概括之犯意，夥同另與其有犯意聯絡之賴姓男子，至
    台南市○○街一六三號，找上戊○○之夫丙○○（與戊○○於八十七年九月八日
    辦理離婚），要求丙○○轉告戊○○出面處理，其間並向丙○○嚇稱「要吃圓或
    的或是扁的」等語，致丙○○心生畏懼。於隔日被告乙○○又與賴姓男子一同至
    丙○○之住所強押丙○○至台中市，找有積欠戊○○債務之人索債，未果，被告
    乙○○即向丙○○索得八萬元之「走路工」錢。復於八十七年八月二十四日，被
    告乙○○與賴姓男子又強押丙○○至台南縣西港鄉港東村雙張廓六號戊○○之母
    丁○○之住所，拿出戊○○所簽發之本票，要求丁○○為戊○○還債，並用手指
    著丙○○頭部說「要吃圓的或扁的」，致丁○○心生畏懼，遂同意將其所有之座
    落台南縣佳里鎮○○○段一七九五號土地設定抵押權以擔保戊○○所積欠被告甲○○之債務。於八十七年八月二十五日，丁○○將其印鑑、戶籍謄本等資料交給
    被告乙○○完成抵押權之設定。於八十八年一月二十八日，被告甲○○再委由代
    書劉燕如（另行不起訴處分）將上開土地過戶給王信介（另行不起訴處分），因
    認被告甲○○涉犯刑法第三百零五條恐嚇罪嫌。
二、公訴人認被告甲○○係犯刑法第三百零五條之恐嚇罪嫌，無非以被告甲○○供稱
    ：「乙○○是我台北的親戚的朋友說他人不錯，有事情可以叫他去處理」等語，
    可知被告甲○○係概括授權給被告乙○○，委託被告乙○○為其處理與戊○○之
    債務，即係視被告乙○○之行為為自己行為之共謀共同正犯，為主要論據。
三、按犯罪事實應依證據認定之，無證據不得推定其犯罪事實，刑事訴訟法第一百五
    十四條定有明文。又認定不利於被告之事實，須依積極證據，苟積極證據不足為
    不利於被告事實之認定時，即應為有利於被告之認定，更不必有何有利之證據；
    再事實之認定，應憑證據，如未能發現相當證據，或證據不足以證明，自不能以
    推測或擬制之方法，為裁判基礎（最高法院三十年上字第八一六號、四十年台上
    字第八六號判例參照）。
四、訊據被告甲○○固坦承有委由被告乙○○向戊○○要債之事實，惟堅詞否認有何
    恐取財之犯行，辯稱伊因用其父之房屋向銀行扺押貸款，而借給戊○○五百多萬
    元，嗣要欲索討時，戊○○即避不見面，伊父原臥病乃憂憤而逝，於告別式時，
    伊舅說乙○○人不錯，有事情可以叫他去處理，後來乙○○主動和伊聯絡，伊乃
    交付戊○○所簽發之本票，伊在台南市第三信用合作社工作很忙，之後乙○○如
    何要債伊不知道，況伊原可對戊○○提出詐欺告訴，伊實不必去恐嚇等語。經查
    ，公訴人認被告甲○○與乙○○係共謀共同正犯，惟按共謀之共同正犯應具共謀
    之主觀要件，始能成立共同正犯，亦即須彼此聯絡謀議或計劃形成共同之行為決
    意，而行為人之犯意聯絡內涵，除犯罪之故意外，尚包括基於犯罪計劃與實施犯
    罪之必要而為之角色分配，故被告甲○○係意在取回借款，其委託被告乙○○代
    向戊○○取回借款，在無積極證據證明下，顯難逕認其單純之委託即係出於恐嚇
    之犯意聯絡，其彼此以恐嚇手段取回借款已達共識（最高法院三十年上字第二一
    三二號判例參照）。又被告乙○○雖經公訴人查證前科累累，據以推論被告甲○○係利用被告乙○○暴力向戊○○要債，惟並無證據證明被告甲○○委託取回借
    款之初，即知被告乙○○將以恐嚇手段要債，進而同意以此一方式取回借款，故
    此一推論尚有違「犯罪事實應依證據認定之，無證據不得推定其犯罪事實」之證
    據法則。次查，證人己○○即被告甲○○之舅於本院九十年二月九日調查時供證
    因伊在台北某夜市吃宵夜時偶遇被告乙○○，談及甲○○被倒債之事，乙○○說
    他可以處理，伊即將甲○○電話給他聯絡，後來之事伊便不知道等情，是被告甲○○果係與被告乙○○共謀以恐嚇方式向戊○○要債，考其要債過程長達半年，
    證人己○○復係被告甲○○之親舅，而被告甲○○與乙○○原不相識，亦係透過
    證人己○○始認識，證人己○○豈不關心索債之過程？又以被告甲○○係台南市
    第三信用合作社職員之單純背景，果知被告乙○○係恐嚇方式要債，即涉犯罪，
    衡情應會告知其舅，顯見被告甲○○並不知被告乙○○之行為，故被告甲○○所
    辯伊係單純託被告乙○○代其向戊○○索債之辯解，應可憑信。綜上，被告甲○○被訴與被告乙○○共謀共犯恐嚇罪，應屬不能證明，此外復查無其他積極證據
    足資認定被告甲○○有上開犯行，自應為無罪之諭知。
五、被告甲○○被訴恐嚇部分，既受無罪判決，則其移送併辦部分（台灣台南地方法
    院檢察署八十九年度偵續字三一號）即與之無裁判上一罪關係，自無從併案審理
    ，爰將上開部分退回原檢察官另行處理，併此敘明。
六、被告乙○○俟通緝到案，另行審結。
據上論斷，依刑事訴訟法第三百零一條第一項判決如主文。
本案經檢察官陳鋕銘到庭執行職務
中    華    民    國      九十        年      六      月    二十九    日
                                  臺灣臺南地方法院刑事第二庭
                                          法  官  鍾  邦  久
右正本證明與原本無異。
如不服本判決，應於判決送達後十日內，向本院提出上訴狀。
                                          書記官  陳  玉  果
中    華    民    國      九十        年      六      月    二十九    日


司法院資訊處製作；財團法人民間司法改革基金會備份。
